臺灣新竹地方法院刑事簡易判決　　　100年度竹交簡字第451號
聲　請　人　臺灣新竹地方法院檢察署檢察官
被　　　告　劉淑美
上列被告因過失傷害案件，經檢察官聲請以簡易判決處刑（99年
度調偵字第175 號），本院判決如下：
    主  文
劉淑美因過失傷害人，處有期徒刑肆月，如易科罰金，以新臺幣
壹仟元折算壹日。
    事實及理由
一、本件犯罪事實：
（一）劉淑美於民國99年1 月29日凌晨某時許，駕駛茂恆企業有
      限公司所有車牌號碼Q6─5203號之自用小貨車，沿新竹市
      ○○路由東往西方向外側車道行駛，於同日凌晨2 時3 分
      許，其駕駛上揭自用小貨車行經新竹市○○路66號三民國
      小前時，原應注意車前狀況及兩車併行之間隔，並隨時採
      取必要之安全措施，且欲超越前方車輛時，須保持安全距
      離及按鳴喇叭2 單響或變換燈光1 次，前行車減速靠邊或
      以手勢或亮右方向燈表示允讓後，後行車始得超越並於前
      車左側保持半公尺以上之間隔超過，而依當時天候晴、夜
      間有照明、柏油路面乾燥、無缺陷、無障礙物、視距良好
      等情形，並無不能注意之情事，其竟疏未注意及此，適有
      徐雲飛騎乘當時為其母親藍淑惠所有之車牌號碼831 ─DP
      X 號重型機車搭載藍玉葉，同向行駛於劉淑美所駕駛上揭
      自用小貨車之右前方，劉淑美竟未保持安全間隔，而貿然
      駕駛上揭自用小貨車向左超越徐雲飛所騎乘之前開機車，
      其所所駕駛之上開自用小貨車右後車尾處因而擦撞徐雲飛
      所騎乘前開機車左邊照後鏡及煞車把手外端，致徐雲飛及
      藍玉葉2 人人車倒地，徐雲飛因而受有輕微腦震盪、右手
      挫傷及擦傷等傷害；藍玉葉則受有外傷性左側顴骨骨折、
      下頷骨骨折、外傷性顱內出血及左眼第三對腦神經麻痺眼
      皮下垂併視神經損傷等傷害。嗣經路人報警後，警方前往
      現場處理並調閱路口監視器後，始循線查悉上情。
（二）案經徐雲飛及藍玉葉均訴由新竹市警察局第二分局報告臺
      灣新竹地方法院檢察署檢察官偵查後聲請簡易判決處刑。
二、證據：
（一）被告劉淑美於警詢及偵訊時之供述。
（二）告訴人徐雲飛及藍玉葉於警詢及偵訊時之指訴。
（三）證人王維邦於偵訊時之證述。
（四）新竹市警察局交通隊交安組警員康竣凱分別於99年6 月10
      日、99年10月13日及100 年1 月17日所出具之偵查報告3
      份、道路交通事故現場圖1 份、道路交通事故調查報告表
      （一）及（二）各1 份、採證照片45幀、監視錄影翻拍照
      片4 幀、行車執照影本1 份、車籍查詢－基本資料詳細畫
      面資料1 份、車號查詢重型機車車籍資料1 份、長庚醫療
      財團法人林口長庚紀念醫院診斷證明書2 份及衛生署新竹
      醫院診斷證明書1 份。
（五）經查被告劉淑美固不否認有於上揭時間駕駛車牌號碼Q6─
      5203號自用小貨車行經新竹市○○路段等情，惟矢口否認
      有何過失傷害犯行，辯稱：我都是開在內側車道中間，沒
      有發現我的右前方有告訴人徐雲飛所騎乘之前開重型機車
      ，當時沒有看到路上有機車，且監視錄影畫面中的車輛不
      像是我的車云云。然查：
  １、上揭犯罪事實，業據被告於99年2 月25日警詢時自承：99
      年1 月29日2 時3 分我有開茂恆企業有限公司所有車牌號
      碼Q6─5203號藍色自用小貨車行經新竹市自由利66號三民
      國小前，我平常行駛的路線都是大約2 時左右經過自由路
      ，要去新竹市○○路上果菜市場批貨，警方調閱車禍發生
      時附近監視器畫面擷取的小貨車照片經我指認就是我的貨
      車無誤等語（見99年度偵字第5136號卷【下稱第5136號偵
      卷】第5 至6 頁），及於99年8 月23日檢察官初訊時供稱
      ：（【提示卷內第33、34頁】在這個時間你是否開在監視
      錄影所照之路段？）這是我的車子，當時在交通隊警察也
      有給我確認，監視錄影畫面中，我從內側車道往外側車道
      一撇，外側車道上疑似有一個類似機車的東西，很模糊，
      我的車子先開過去，然後對方機車就跌倒在地等語明確（
      見第5136號偵卷第57頁），核與告訴人徐雲飛及藍玉葉於
      警詢及偵訊時所指訴：告訴人徐雲飛所騎乘後搭載告訴人
      藍玉葉之上揭機車，於案發時間，行經案發地點，一輛藍
      色小貨車自後由其等左側超車時，該藍色小貨車右後車尾
      處擦撞其等機車左邊照後鏡及把手，致使渠等2 人人車倒
      地受傷等情節大致相符，此外，證人即斯時於對向車道目
      擊案發經過之王維邦於偵訊時亦到庭具結證稱：（你看到
      車禍經過為何？）‧‧‧我看到一對男女騎白色機車，從
      我前面經過，然後有一臺藍色小貨車經過，兩車互碰，藍
      色小貨車當時開在內車道，即在機車左邊，當時藍色小貨
      車是要超越機車，我就看到藍色小貨車勾到機車左後照鏡
      。（藍色小貨車何處勾到機車？）在小貨車右側後端，也
      就是寫「有限公司」的附近。（小貨車一勾到機車後，機
      車就立刻倒地嗎？）是。（當時機車行駛方向有沒有貼近
      外側及內側車道之分界線？）我看到的情況是貨車比較靠
      近分界線，但沒有跨越分界線到外側車道，機車行駛位置
      也是很貼近分界線，機車並沒有行駛到內側車道，雙方行
      駛位置都很接近，所以才會勾到。（發生車禍後，你有沒
      有想辦法攔阻小貨車，讓他不要逃跑？）小貨車就一直往
      前開，我看到時，小貨車已經往前開一段距離了，我想說
      趕緊去救人，我也沒有記下小貨車車號，因為我看不到車
      號，我記得小貨車側邊有寫有限公司等字等語綦詳（見99
      年度調偵字第175 號卷第45至46頁）。
  ２、被告雖於100 年1 月13日檢察官第2 次偵訊時翻異前供，
      並以上揭情詞為辯，然此與其於警詢及檢察官初訊時所供
      述內容顯相齟齬，且查告訴人徐雲飛所騎乘後搭載告訴人
      藍玉葉之上揭機車於99年1 月29日凌晨2 時3 分5 秒許，
      沿新竹市○○路外側車道由東往西即往經國路方向行駛，
      行經該路段66號三民國小前，於一部藍色車輛自其左側駛
      越後旋即倒地，嗣該藍色車輛即沿該路段內側車道繼續向
      前行駛等情，為該路段對向路邊設置之監視錄影器材詳實
      攝錄，有監視錄影翻拍照片4 幀在卷可稽（見第5136號偵
      卷第66至67頁），其後於99年1 月29日凌晨2 時3 分55秒
      ，一部藍色自用小貨車沿新竹市○○路由東往西方向行經
      自由路與經國路口等情，復為另一路口監視錄影器材攝得
      ，亦有監視錄影翻拍照片2 幀及承辦警員康竣凱所製作之
      偵查報告1 份存卷可憑（見第5136號偵卷第33頁）。據此
      ，對照案發當時即99年1 月29日凌晨2 時3 分5 秒起，至
      同日凌晨2 時3 分55秒止，在須臾數十秒間，新竹市○○
      路由東往西即往經國路方向沿途設置之2 監視錄影器材，
      係先後攝得上開藍色車輛行經案發現場即新竹市○○路66
      號三民國小前，及上開藍色自用小貨車行經自三民國小繼
      續由東往西前行至新竹市○○路與經國路口之舉，而證人
      王維邦於偵訊時已證稱：案發當時我記得勾到機車的那部
      小貨車側邊有寫「有限公司」等語在卷，已如前述，且上
      述新竹市○○路與經國路口監視錄影翻拍畫面顯示該藍色
      自用小貨車之車型、外觀、顏色各節，核均與卷附採證照
      片中所示被告所駕駛上揭車牌號碼Q6─5203號自用小貨車
      為藍色、後方車斗有頂篷、右側車身有「茂恆企業有限公
      司」字樣等內容，暨公路監理登記資料中記載車牌號碼Q6
      ─5203號自用小貨車之特徵均相合一致。再者，參諸被告
      於檢察官初訊時所供稱：我確認過前開99年1 月29日凌晨
      2 時3 分5 秒許在新竹市○○路66號前監視錄影器材攝錄
      之畫面，當時我從內側車道往外側車道一撇，外側車道上
      疑似有一個類似機車的東西，很模糊，我的車子先開過去
      ，然後對方機車就跌倒在地等語，以及被告於警詢時經警
      方提示上揭99年1 月29日凌晨2 時3 分55秒在新竹市○○
      路與經國路口攝得藍色自用小貨車之監視錄影翻拍照片後
      ，其亦自承該車確為其所駕駛車牌號碼Q6─5203號藍色自
      用小貨車等語，暨告訴人徐雲飛所騎乘上開車牌號碼83 1
      ─DPX 號重型機車左側把手外端因遭其他用路車輛擦撞，
      確於煞車把手外端留下藍色烤漆之轉移痕跡一節，有該重
      型機車之採證照片附卷可考，從而益徵前揭新竹市○○路
      由東往西即往經國路方向沿途，分別於99年1 月29日凌晨
      2 時3 分5 秒即案發時遭路邊監視錄影器材攝得之上開藍
      色車輛，及於同日凌晨2 時3 分55秒遭另一路邊監視錄影
      器材攝得之上開藍色自小貨車，二者應屬同一車輛，且該
      車輛確為被告所駕駛車牌號碼Q6─5203號自用小貨車無誤
      ，亦足堪認前揭告訴人徐雲飛及藍玉葉等於警詢及偵訊時
      之指訴，暨證人王維邦於警詢及偵訊時之證述內容均確與
      事實相符而可以憑信。是被告確有於案發時地，所駕上揭
      自小貨車自後超車時，其右後車尾處不慎擦撞同向在前行
      駛、由告訴人徐雲飛所騎乘並後載告訴人藍玉葉之重型機
      車之左邊照後鏡、煞車把手外端之事實，已堪認定。
  ３、又按汽車行駛時，駕駛人應注意車前狀況及兩車併行之間
      隔，並隨時採取必要之安全措施，為道路交通安全規則第
      94條第3 項所明定。再按汽車超車時，欲超越同一車道之
      前車時，須先按鳴喇叭2 單響或變換燈光1 次，但不得連
      續密集按鳴喇叭或變換燈光迫使前車允讓；且前行車減速
      靠邊或以手勢或亮右方向燈表示允讓後，後行車始得超越
      ；超越時應顯示左方向燈並於前車左側保持半公尺以上之
      間隔超過，行至安全距離後，再顯示右方向燈駛入原行路
      線，此為道路交通安全規則第101 條第1 項第3 款、第5
      款分別定有明文。被告既係領有駕駛執照之合格駕駛人，
      自負有上開注意義務。而依被告肇事時之路況為天候晴、
      夜間有照明、柏油路面乾燥、無缺陷、無障礙物、視距良
      好等情，亦為前揭道路交通事故調查報告表（一）記載明
      確，是以客觀上並無不能注意之情事甚明。本件案發當時
      告訴人徐雲飛所騎乘後搭載告訴人藍玉葉之前揭車牌號碼
      831 ─DPX 號重型機車，既原本行駛在被告所駕駛前開車
      牌號碼Q6─5203號自用小貨車之前方，顯見被告當可輕易
      察覺告訴人徐雲飛所騎乘上揭機車之動態，是被告倘欲超
      越同一車道行駛在前由告訴人徐雲飛所騎乘後搭載告訴人
      藍玉葉之前揭機車，自應注意上開規定，先按鳴喇叭2 單
      響或變換燈光1 次，待告訴人徐雲飛所騎乘後搭載告訴人
      藍玉葉之前揭機車減速靠邊或以手勢或亮右方向燈表示允
      讓後，始得超越，且超越時應顯示左方向燈並於前車左側
      保持半公尺以上之間隔超過，行至安全距離後，再顯示右
      方向燈駛入原行路線，詎被告竟均疏未注意及此，貿然自
      新竹市○○路由東往西方向外側車道疾行超越告訴人徐雲
      飛所騎乘後搭載告訴人藍玉葉之前揭機車，繼而駛入內側
      車道，終因未保持安全間隔，所駕駛上開自用小貨車右後
      車尾處乃擦撞告訴人徐雲飛所騎乘後搭載告訴人藍玉葉之
      前揭機車左邊照後鏡及煞車把手外端，肇生本件車禍，足
      見被告對本件車禍之發生，確有未注意車前狀況、超車時
      未保持安全間隔等過失至明。第以，本案車禍經送臺灣省
      竹苗區車輛行車事故鑑定委員會鑑定結果，及再送臺灣省
      車輛行車事故覆議鑑定委員會覆議結果，均認被告駕駛自
      小貨車，超車時未保持安全間隔擦撞前車，為肇事原因；
      告訴人徐雲飛駕駛重機車，被後方超車駛至之車輛撞擊，
      無肇事因素等情，有臺灣省竹苗區車輛行車事故鑑定委員
      會100 年3 月7 日竹苗鑑0000000 字第1005300793號函及
      檢附之竹苗區0000000 案鑑定意見書暨臺灣省車輛行車事
      故覆議鑑定委員會100 年4 月26日覆議字第1006201505號
      函各1 份在卷可按，亦同上揭認定。又告訴人徐雲飛及藍
      玉葉2 人確因本件車禍受有上開傷害等情，復有前述長庚
      醫療財團法人林口長庚紀念醫院診斷證明書2 份及衛生署
      新竹醫院診斷證明書1 份在卷足參，是以被告之過失行為
      與告訴人徐雲飛及藍玉葉2 人所受之傷害間，確具有相當
      因果關係無訛。
（六）從而被告前揭所辯均顯屬事後卸責之詞，不足採信。綜上
      ，本案事證明確，被告犯行洵堪認定，應依法論科。
三、論罪科刑：
    核被告劉淑美所為，係犯刑法第284 條第1 項前段之過失傷
    害罪。又被告劉淑美係以一過失行為，同時致告訴人徐雲飛
    及藍玉葉分別受有前開傷勢，係侵害2 人之身體法益，為同
    種想像競合犯，應依刑法第55條規定，從一重之過失傷害罪
    處斷。爰審酌被告駕駛汽車超車時，疏未注意保持適當之安
    全間隔及併行距離，致生本件車禍，兼衡被告犯罪之情節、
    手段、所生之危害、告訴人等所受傷害情形，暨被告犯後否
    認犯行，飾詞圖卸，且迄今未能與告訴人等達成民事賠償或
    和解，態度非佳等一切情狀，量處如主文所示之刑，並諭知
    如易科罰金之折算標準，以資懲儆。
四、依刑事訴訟法第449 條第1 項前段、第454 條第1 項，刑法
    第284 條第1 項前段、第55條、第41條第1 項前段，刑法施
    行法第1 條之1 第1 項、第2 項前段，逕以簡易判決處刑如
    主文。
五、如不服本判決，得自收受送達之日起10日內，向本院提起上
    訴。
中    華    民    國   100    年    8     月    15    日
                  新竹簡易庭      法  官      楊惠芬
以上正本證明與原本無異。
中    華    民    國   100    年    8     月    15    日
                                  書記官      許弘杰
附錄本案論罪科刑法條：
刑法第284 條第1 項：
因過失傷害人者，處六月以下有期徒刑、拘役或五百元以下罰金
，致重傷者，處一年以下有期徒刑、拘役或五百元以下罰金。